臺灣高等法院刑事裁定
                                    108年度毒抗字第347號
抗  告  人
即  被  告  李淑珍





上列抗告人因聲請強制戒治案件，不服臺灣桃園地方法院108年
度毒聲字第477號，中華民國108年11月18日裁定（聲請案號：臺
灣桃園地方檢察署108年度聲戒字第40號），提起抗告，本院裁
定如下：
    主  文
抗告駁回。
    理  由
一、原裁定意旨略以：抗告人即被告甲○○因施用第一級、第二級
    毒品案件，經原審法院以108年度毒聲字第201號裁定令入勒
    戒處所觀察、勒戒後，其仍有繼續施用毒品傾向，此有原審
    法院前開裁定、本院被告前案紀錄表、法務部○○○○○○○○○○10
    8年11月13日北女所衛字第10861004050號函暨附設勒戒處所
    有無繼續施用毒品傾向證明書及評估標準紀錄表等證據附卷
    可稽。原審法院審酌上開被告有繼續施用毒品傾向之評估，
    係醫生綜合被告即受觀察、勒戒人之靜態因子分數評分與動
    態因子分數所為之評估，由形式上觀察，並無擅斷或濫權等
    明顯不當之情事，原審法院自應予尊重。故聲請人聲請裁定
    令被告入戒治處所強制戒治，核無不合，應予准許等語。
二、抗告意旨為：並無繼續使用傾向等語。
三、按觀察、勒戒後，檢察官或少年法院（地方法院少年法庭）
    依據勒戒處所之陳報，認受觀察、勒戒人無繼續施用毒品傾
    向者，應即釋放，並為不起訴之處分或不付審理之裁定；認
    受觀察、勒戒人有繼續施用毒品傾向者，檢察官應聲請法院
    裁定或由少年法院（地方法院少年法庭）裁定令入戒治處所
    強制戒治，其期間為6個月以上，至無繼續強制戒治之必要
    為止，但最長不得逾1年，毒品危害防制條例第20條第2項定
    有明文。次按勒戒處所應注意受觀察、勒戒人在所情形，經
    醫師研判其有或無繼續施用毒品之傾向後，至遲應於觀察、
    勒戒期滿7日前，陳報該管檢察官或少年法院（庭），觀察
    勒戒處分執行條例第8條第1項亦定有明文。依據上開規定，
    受觀察、勒戒人有無繼續施用毒品之傾向，應由醫師研判。
    而關於有無繼續施用毒品傾向之評估標準，法務部已頒布「
    有無繼續施用毒品傾向評估標準評分說明手冊」、「有無繼
    續施用毒品傾向評估標準紀錄表」，上開評分說明手冊業已
    載明判定之原則：「受觀察勒戒人入所後，經過二週時間的
    觀察、勒戒，由處所及醫療人員依據其各項紀錄、資料及觀
    察勒戒期間之行為表現，加以評分。在勒戒人入所四至六週
    後，可再做一次評估以做必要之評分修正。每一大項皆有靜
    態因子與動態因子。先以靜態因子分數評分，靜態因子分數
    總分在60分（含）以上為『有繼續施用毒品傾向』；60分以下
    ，與動態因子分數相加，如果總分在60分（含）以上，為『
    有繼續施用毒品傾向』」。是被告有無「繼續施用毒品傾向
    」，係依具體個案之臨床實務及相關事證等情綜合判定，有
    其相當之專業依據及標準，且涉及專門醫學，又衡酌強制戒
    治之目的，係為協助施用毒品者戒斷毒品之心癮及身癮所為
    之保安處分類型，而該評估標準係適用於每一位受觀察、勒
    戒處分之人，具一致性、普遍性、客觀性，倘其評估由形式
    上觀察，無擅斷或濫權等明顯不當之情事，法院宜予尊重。
四、經查：
(一)被告因違反毒品危害防制條例案件，經臺灣桃園地方法院以
    108年度毒聲字第201號裁定送觀察、勒戒，被告於觀察、勒
    戒期間，經法務部○○○○○○○○附設勒戒處所評分結果：①前科
    紀錄與行為表現部分合計為27分（毒品犯罪相關司法紀錄「
    有，1筆」計10分【本院按：被告於94年間有觀察、勒戒紀
    錄】、首次毒品犯罪年齡「21-30歲」計5分、其他犯罪相關
    紀錄「有，1筆」計2分【本院按：被告另有竊盜罪前科1次
    】、入所時尿液毒品檢驗「多種毒品反應」計10分，上開靜
    態因子合計為27分；所內行為表現：「重度違規」、「中度
    違規」、「持續於所內抽菸」均為0分，上開動態因子合計
    為0分）；②臨床評估部分合計為29分（多種毒品濫用「有，
    種類：海洛因、安非他命」計10分、合法物質濫用「有、種
    類：菸、酒」計4分、使用年數為「超過1 年」計10分，上
    開靜態因子合計為24分；臨床綜合評估【含病識感、動機、
    態度、就醫意願】評定為「偏重」計5分，上開動態因子合
    計為5分）；③社會穩定度部分合計為5分（家庭部分：家人
    藥物濫用為「有」計5分，靜態因子計為5分；入所後家人是
    否訪視為「無」計5分、出所後是否與家人同住為「否」計5
    分，動態因子計為10分【本院按：社會穩定度家庭部分上限
    為5分，故③部分仍僅記為5分】）。以上總分合計為61分（
    靜態因子共計56分，動態因子共計5分），經評定為「有繼
    續施用毒品傾向」等情，此有法務部○○○○○○○○○○附設勒戒處
    所之「有無繼續施用毒品傾向證明書」及「有無繼續施用毒
    品傾向評估標準紀錄表」各1件附卷可稽（見108年度毒偵緝
    字第362號偵查卷【下稱毒偵緝卷】第77、78頁）。該勒戒
    處所綜合評分者係依個案之臨床實務及具體事證，判定被告
    為「有繼續施用毒品傾向」，是以原審據此令被告入戒治處
    所強制戒治洵屬有據，於法並無違誤。
(二)抗告意旨僅稱「並無繼續使用傾向」等語，並未陳述具體理
    由，本院按被告是否有繼續施用毒品傾向，係該勒戒處所相
    關專業知識經驗人士於被告觀察、勒戒期間，依其本職學識
    就被告之前科紀錄與行為表現、臨床評估及社會穩定度等因
    素所為之綜合判斷，具有科學驗證所得之結論，且由形式上
    觀察，並無擅斷或濫權等明顯不當之情事，自得資為判斷被
    告有無繼續施用毒品傾向之證明。又毒品危害防制條例規定
    強制戒治之目的，係針對因施用毒品成癮者，此處非僅指身
    癮者，心癮者尤其為甚，其難以戒絕斷癮，致再犯率偏高，
    故有持續收容於戒治處所施以強制戒治之必要。查被告因本
    案前由原審法院以108年度毒聲字第201號裁定令入勒戒處所
    施以觀察、勒戒後，即行方不明，經臺灣桃園地方檢察署發
    布通緝後，於108年10月10日經警緝獲歸案，其於警詢及偵
    查中均自陳於同年月9日仍有施用海洛因及安非他命1次，此
    有臺灣桃園地方檢察署通緝人犯歸案證明書、警詢筆錄及偵
    訊筆錄各1份在卷可考（見毒偵緝卷第15、62、63頁），顯
    見其戒除毒癮意志不堅，非施以強制戒治難以助其脫離毒品
    引誘。
(三)綜上所述，本件檢察官之聲請洵屬有據，原裁定依毒品危害
    防制條例第20條第2項，裁定被告令入戒治處所施以強制戒
    治，其期間為6個月以上，至無繼續強制戒治之必要為止，
    但最長不得逾1年，經核其認事用法，並無違誤。被告執前
    開事由提起本件抗告，核無理由，應予駁回。
據上論斷，應依刑事訴訟法第412 條，裁定如主文。
中　　華　　民　　國　　108 　年　　12　　月　　30　　日
                  刑事第二十庭  審判長法　官  王復生
                                      法  官  陳春秋
                                      法  官  張紹省
以上正本證明與原本無異。
不得再抗告。
                                      書記官  莫佳樺
中　　華　　民　　國　　109 　年　　1 　　月　　2 　　日